【裁判字號】    95,訴,843
【裁判日期】    951130
【裁判案由】    違反槍砲彈藥刀械管制條例
【裁判全文】
臺灣桃園地方法院刑事判決               95年度訴字第843號
公  訴  人  臺灣桃園地方法院檢察署檢察官
被      告  甲○○
指定辯護人  本院公設辯護人楊晴翔
上列被告因違反槍砲彈藥刀械管制條例案件，經檢察官提起公訴
（94年度毒偵字第21435 號），被告於審理程序進行中為有罪之
陳述，經本院合議庭裁定由受命法官獨任進行簡式審判程序後，
檢察官聲請改依協商程序而為判決，本院判決如下：
    主  文
甲○○共同未經許可，持有可發射子彈具有殺傷力之改造手槍，
處有期徒刑壹年伍月，併科罰金新臺幣柒萬元，罰金如易服勞役
，以新臺幣壹仟元折算壹日。緩刑年。
扣案可發射子彈具有殺傷力之改造手槍壹支（槍枝管制編號000
0000000號）、改造子彈壹顆，均沒收。
一、犯罪事實：
    甲○○與乙○○（嗣到案後，另行審結）、張士莊（已經本
    院判決確定）間為朋友關係，而張士莊與張榮達素有債務糾
    紛，張士莊因認張榮達積欠債務不還，且避不見面，致心生
    不滿，乃於民國93年6 月13日，向甲○○、乙○○、年籍不
    詳名為「蔡文斌」之成年男子表示要攜帶槍枝、子彈前去張
    榮達住處索討該筆債務，並邀甲○○等人一同前往，惟張士
    莊等人均不知悉張榮達之住處，遂央請不知情友人曾志華帶
    同知道張榮達住處之鄭財欽帶路。嗣於93年6 月13日夜間，
    張士莊攜帶裝載有可發射子彈具有殺傷力仿WALTHER 廠半自
    動手槍製造之改造手槍1 支（槍枝管制編號0000000000號）
    、改造子彈3 顆之黑色手提包，在桃園縣桃園市○○○路與
    永安路口之「統一便利超商」前與甲○○、乙○○、「蔡文
    斌」見面，並共同搭乘乙○○所駕駛車輛，而曾志華、鄭財
    欽則另駕駛1 部車輛帶路，一同前往張榮達住處。行車期間
    ，甲○○、乙○○、「蔡文斌」見張士莊所攜帶黑色手提包
    內確實裝載有上述槍枝、子彈，即與張士莊基於共同非法持
    有前開槍彈之犯意聯絡，共同持有該槍枝、子彈。迨於93年
    6 月14日凌晨1 時許，抵達張榮達位於桃園縣蘆竹鄉○○路
    335 巷23弄20號住處後，由鄭財欽下車替張士莊按門鈴找人
    ，張榮達之妻李佳純前來應門，鄭財欽、曾志華即先行駕車
    離去，留下張士莊等四人，張士莊1 人不顧李佳純答稱張榮
    達在屋內睡覺，仍執意未經屋主同意即尾隨李佳純入屋（侵
    入住宅部分未據告訴），甲○○、乙○○、「蔡文斌」則在
    屋外等候，張士莊入屋後登上3 樓張榮達之房間，因認為張
    榮達係在屋內床上假寐，先要李佳純將睡在張榮達身旁之小
    嬰兒抱走後，即持槍托敲擊張榮達頭部，並對張榮達拳打腳
    踢，致張榮達頭部流血受傷（傷害部分偵查中即表示不提出
    告訴），張士莊見張榮達已跌落床尾，為使張榮達心生畏懼
    ，不敢再迴避與之洽談債務問題，竟拿出裝有前述子彈之手
    槍，朝床尾木板隔間牆射擊1 發子彈，並欲強拉張榮達下樓
    商談，扭打中致張榮達跌落2 樓，驚動張榮達之岳父、母出
    面，張士莊經張榮達之岳父李春林之勸阻，而與李春林共同
    至1 樓洽談，張榮達則趁隙躲避至頂樓（並無證據證明甲○
    ○、乙○○、蔡文斌知悉張士莊之妨害自由未遂犯行，並與
    之有犯意聯絡、行為分擔）。張士莊下樓前，以手機通知在
    門外之甲○○入屋，告知已在樓上開槍，要甲○○至2 、3
    樓找尋彈殼、彈頭，並將裝有前述手槍及尚未擊發2 顆子彈
    之手提包交給甲○○，示意其帶離現場，甲○○上樓未尋獲
    彈頭、彈殼，即將裝有該槍、彈之手提包帶出門外，交給在
    車上等候之乙○○，留下張士莊與李春林商談。期間因李佳
    純聽聞槍聲，即以手機向警員報案，警員並在上開住處內查
    扣彈殼1 顆、彈頭1 顆（已擊發，非違禁物）。而甲○○、
    乙○○、「蔡文斌」3 人，見警車駛至現場，力勸張士莊離
    開現場不成，甲○○、「蔡文斌」隨即搭乘由乙○○所駕駛
    之車輛，並攜帶前述槍、彈離去現場。嗣甲○○等人返回乙
    ○○位於桃園縣桃園市○○○街34號5 樓住處後，即將該槍
    枝、子彈藏放在乙○○上開住處1 樓之信箱內，嗣93年6 月
    14日上午張士莊前來乙○○之住處，僅取該子彈2 顆，稍後
    張榮達亦帶同員警共同至鄭源上開住處而查獲上述手槍。翌
    日即93年6 月15日22時許，再經乙○○帶同警員至甲○○位
    於桃園縣龜山鄉○○街14號住處，當場逮捕張士莊，並查扣
    張士莊放在屋內桌上之子彈2 顆（其中1 顆子彈於鑑驗過程
    中業經試射擊發，已喪失子彈效用）。
二、證據：
  (一)被告甲○○於本院行審理時自白（見本院95年10月12日審判
    程序筆錄）。
  (二)證人張士莊、乙○○、李佳純、李春林、張榮達之證述。
  (三)內政部警政署刑事警察局槍彈鑑定書1 份。
  (四)扣案槍枝1 支、子彈2 顆、彈殼1 顆、彈頭1顆。
三、本件經檢察官與被告於審判外達成協商之合意且被告已認罪
    ，其合意內容為：被告願受科刑範圍為有為期徒刑1 年5 月
    ，併科罰金新臺幣70,000元。經查，上開協商合意並無刑事
    訴訟法第455 條之4 第1 項所列情形之一，檢察官聲請改依
    協商程序而為判決，本院爰不經言詞辯論，於協商合意範圍
    內為協商判決，合予敘明。
四、附記事項：
  (一)按修正後刑法第2 條第1 項之規定：「行為後法律有變更者
    ，適用行為時之法律。但行為後之法律有利於行為人者，適
    用最有利於行為人之法律」，係規範行為後法律變更所生新
    舊法比較適用之準據法，於新法施行後，應適用新法第2 條
    第1 項之規定，為「從舊從輕」之比較；比較時應就罪刑有
    關之共犯、未遂犯、想像競合犯、牽連犯、連續犯、結合犯
    ，以及累犯加重、自首減輕暨其他法定加減原因（如身分加
    減）與加減例等一切情形，綜其全部罪刑之結果而為比較（
    最高法院95年第8 次刑庭會議決議參照）。查：(1)被告持有
    槍枝之行為後，槍砲彈藥刀械管制條例業於94 年1月26日，
    經總統公布並於當日施行。修正後即現行條例將原槍砲彈藥
    刀械管制條例第11條刪除，並與原該條例第8條 、第10條合
    併修正移列為修正後該條例第8 條，且修正後該條例第8 條
    第4 項規定，未經許可，持有、寄藏或意圖販賣而陳列第一
    項所列槍枝者，處3 年以上10年以下有期徒刑，併科新臺幣
    7,000,000 元以下罰金。其持有槍枝之刑度，業已提高為3
    年以上10年以下有期徒刑，併科罰金部分未提高。至同條例
    12條則未修正。是本案被告違法持有槍枝之犯行，行為後法
    律已有變更，經比較新舊法之結果，以修正前未刪除之槍砲
    彈藥刀械管制條例第11條第4 項所定「1 年以上7 年以下有
    期徒刑，併科新臺幣7,000,000 元以下罰金」之刑，較有利
    於被告，自應適用刪除前槍砲彈藥刀械管制條例第11條第4
    項之規定。(2)又依被告行為時之刑法第33條第5 款規定：罰
    金為1 元以上。是被告行為時槍砲彈藥刀械管制條例第11條
    第4 項、第12條第4 項應併科罰金之法定最低刑度部分，經
    折算為新臺幣後，為新臺幣3 元以上。而95年7 月1 日公布
    施行之刑法第33條第5 款規定：罰金為新臺幣1,000 元以上
    。因此經比較新、舊法之結果，被告行為時之刑法對其較為
    有利，自應適用較有利於被告之修正前刑法第33條第5 款。
    (3)刑法第28條關於共同正犯：修正前規定為：「二人以上共
    同實施犯罪之行為者，皆為正犯」，修正後刑法則規定：「
    二人以上共同實行犯罪之行為者，皆為正犯」，揆諸本條之
    修正理由係為釐清陰謀共同正犯、預備共同正犯、共謀共同
    正犯是否合乎本條規定之正犯要件。而本案被告之行為，不
    論依修正前之刑法第28條，或修正後之刑法第28條之規定，
    均構成共同正犯，則適用修正施行前之刑法第28條規定論處
    ，並無不利於被告。(4)刑法第55條想像競合犯，修正後雖仍
    以一罪論，惟不得科以較輕罪所定最輕本刑以下之刑，而此
    科刑之限制，為法理之明文化，非屬法律之變更（參見最高
    法院95年度第8 次刑庭會議），不生比較適用之問題。(5)刑
    法第42條第2 項關於易服勞役折算標準部分：除該條文移至
    刑法第42 條 第3 項外，修正前刑法第42條第2 項前段規定
    ：「易服勞役以1 元以上3 元以下折算1 日。」，又被告行
    為時之易服勞役折算標準，業據修正前罰金罰鍰提高標準條
    例第2 條前段規定，就其原定數額提高為100 倍折算1 日，
    則被告行為時之易服勞役折算標準，應以銀元300 元折算1
    日，即新臺幣900 元折算1 日，惟修正後刑法第42條第3 項
    前段規定：「易服勞役以新臺幣1,000 元、2,000 元或3,
    000 元折算1 日。」，比較修正前、後易服勞役折算標準，
    以修正後之規定較有利於被告。(5)刑法第74條緩刑修正部分
    ，則應適用修正後之規定（參照最高法院95年度第8 次刑事
    庭會議紀錄）。
  (二)被告應向公益團體捐款新臺幣50,000元部分，已據其於95年
    年10月26日支付新臺幣50,000元，有郵政劃撥儲金存款收據
    1 份在卷可稽，此部分無庸再予執行。
五、應適用之法條：刑事訴訟法第273 條之1 第1 項、第455 條
    之2 第1 項、第455 條之4 第2 項、第455 條之8 、第454
    條第2 項，行為時槍砲彈藥刀械管制條例第11條第4 項、第
    12條第4 項，刑法第2 條第1 項前段、第11條前段、第55條
    、第42條第3 項、第74條第1 項第1 款、第38條第1 項第1
    款、行為時刑法第28條。
六、協商判決除有刑事訴訟法第455 條之4 第1 項第1 款於本訊
    問程序終結前，被告撤銷協商合意或檢察官撤回協商聲請者
    ；第2 款被告協商之意思非出於自由意志者；第4 款被告所
    犯之罪非第455 條之2 第1 項所定得以協商判決者；第6 款
    被告有其他較重之裁判上一罪之犯罪事實者；第7 款法院認
    應諭知免刑或免訴、不受理者情形之一，及違反同條第2項
    「法院應於協商合意範圍內為判決；法院為協商判決所科之
    刑，以宣告緩刑或二年以下有期徒刑、拘役或罰金為限」之
    規定者外，不得上訴。
七、如有前述例外得上訴之情形，又不服本件判決，得自收受判
    決送達之日起10日內，向本院提出上訴書狀，上訴於第二審
    法院。
中    華    民    國    95    年    11    月    30    日
                  臺灣桃園地方法院刑事第七庭
                        法  官  賴淑美
以上正本證明與原本無異。
                        書記官  陳育君
中    華    民    國    95    年    11    月    30    日
附錄本案論罪科刑法條全文
槍砲彈藥刀械管制條例第11條第4項：
未經許可，持有、寄藏或意圖販賣而陳列第1 項所列槍砲者，處
1年以上7年以下有期徒刑，併科新臺幣7,000,000元以下罰金。
槍砲彈藥刀械管制條例第12條第4 項
未經許可，持有、寄藏或意圖販賣而陳列子彈者，處5 年以下有
期徒刑，併科新臺幣300 萬元以下罰金。


司法院資訊處製作；財團法人民間司法改革基金會備份。
